臺灣臺南地方法院民事裁定
110年度聲字第119號
異  議  人  黃勝祿  
相  對  人  黃景誠  

代  理  人  張杏敏  
上列當事人間因清償提存事件，異議人對於本院提存所於民國11
0年6月30日所為本院110年度存字第724號准許提存之處分，聲明
異議，本院裁定如下：
    主  文
異議駁回。
    理  由
一、按關係人對於提存所之處分，得於處分通知書送達關係人翌
    日起10日之不變期間內，提出異議；提存所認前項異議有理
    由時，應於10日內變更原處分，並將通知書送達關係人；認
    異議無理由時，應於10日內添具意見書，送請法院裁定之；
    法院認異議為有理由時，應以裁定命提存所為適當之處分，
    認異議為無理由時，應駁回之；前項裁定，應自收受異議之
    日起10日內為之，並應附具理由，送達提存所及關係人；對
    於法院之裁定，得為抗告。但不得再抗告，提存法第24條及
    第25條分別定有明文。查本院提存所於民國110年6月30日以
    110年度存字第724號提存書，准許相對人對異議人所為新臺
    幣（下同）286,382元清償提存之聲請，而該提存通知書亦
    已於110年7月5日送達異議人，異議人於收受送達後之同年
    月12日具狀提出異議，本院提存所認其異議無理由而添具意
    見書送請本院裁定，業經本院調卷查明，核與上開規定相符
    ，先予敘明。
二、異議意旨略以：異議人於110年4月16日收取相對人所寄發佳
    里郵局存證號碼65號存證信函後，已於15日内以台南成功路
    郵局存證號碼628號存證信函回復相對人，並未有相對人所
    指逾期之情事。且相對人亦有函覆相對人同意就其所提出臺
    南市○○區○○段00000地號土地供大眾通行道路之用地乙事進
    行協調，惟雙方協調未完成之際，相對人逕自提出系爭提存
    事件，嚴重損及異議人依民法第824條及第824-1條進行共有
    土地分割訴訟之權利。另相對人所提出之價金計算方式均未
    列四筆土地之單價金額，亦不知相對人所計算應有部分價金
    之正確性，該提存程序顯有不當，爰聲明異議等語。
三、按債權人受領遲延，或不能確知孰為債權人而難為給付者，
    清償人得將其給付物，為債權人提存之，民法第326條定有
    明文。又按提存乃非訟事件，提存所僅得就形式上之程式為
    審查，凡提存人之聲請合於提存法規定之提存要件，提存所
    即應受理提存，至於提存人之清償提存是否合乎債務本旨而
    為提存，此乃實體上之問題，應由提存人自行斟酌，提存所
    無庸亦無權加以審查，故提存所之受理提存與債務人是否依
    債務本旨而為清償，為不相同之兩件事（最高法院93年度台
    上字第1765號判決意旨參照）。是提存乃債務人將其應為之
    給付，提存於國家設置提存所，以代清償或達到法律上某一
    目的之行為，其性質屬於非訟程序，而非判斷私法上權利義
    務訴訟程序，提存所就具體提存事件僅得依提存法及其施行
    細則規定為形式上審查，至當事人有關實體事項之爭執，應
    由當事人另行以訴訟方式謀求解決，提存所並無審查權限。
    故提存人為清償提存時，僅須具備提存法第8條及第9條所定
    法定程式，另依提存法施行細則第20條第5款規定，尚無須
    附具關於提存原因之證明文件。提存所亦僅得由提存書之記
    載就形式上之程式為審查，倘認相符即應准予提存，至於清
    償提存是否依債務本旨而發生清償效力，及有無實體法律關
    係存在等情，並非於提存時由提存所認定，而應於涉訟時由
    受訴法院依法審認之。
四、經查：
　㈠相對人主張其依土地法第34條之1規定，出售相對人、異議人
    及訴外人所共有之臺南市○○區○○段00000○00000○00000○0000
    0○地號土地（下稱系爭土地），經相對人以佳里郵局第65號
    存證信函通知異議人應於15日內表示是否優先承買共有土地
    ，如不承買即應於15日內至臺南市佳里區延平路領取異議人
    應得之價金，惟異議人逾期未領取，已有受領價金遲延情事
    ，其於110年6月30日提出系爭土地付款金額明細、土地買賣
    契約書、不動產買賣價金履約保證申請書、系爭4筆土地登
    記謄本、佳里郵局第65號存證信函及其收件回執、異議人戶
    籍謄本等件，向本院提存所聲請清償提存等情，業經本院調
    取上開提存事件卷宗核閱無訛。本院提存所係依形式上之程
    序審核相對人已具體敘明提存物受取權人拒絕受領給付，有
    受領遲延之情事，因認合於民法第326條規定之提存要件，
    並與提存法第8、9條與提存法施行細則第3條第1項各款規定
    後，准予提存，於法自無不合。
　㈡異議人雖以前開事由抗辯相對人為本件提存程序顯有不當等
    語，惟依前揭說明，提存所僅得由提存書之記載就形式上之
    程式為審查，倘認合於提存法之規定即應准予提存，至於相
    對人所為之本件清償提存，是否依債務本旨而發生清償效力
    ，以及有無實體法律關係存在等情，並非提存所所能審核確
    認，異議人所執上情均屬實體權利義務存否之爭執，縱認屬
    實，依前開說明，亦應另循訴訟或其他紛爭解決途徑處理，
    並非提存所得以審究、認定之範圍。是異議人於本件提存事
    件非訟程序中，就實體上之爭執事項提出異議，即非有理。
五、依上所述，本院提存所於110年6月30日所為110年度存字第7
    24號准予提存之處分，並無不當。異議人之聲明異議為無理
    由，應予駁回。爰依提存法第25條第1項後段，裁定如主文
    。
中　　華　　民　　國　　110 　年　　7 　月　　30 　　日
                  民事第三庭    法  官  童來好
以上正本係照原本作成。
如對本裁定抗告須於裁定送達後10日內向本院提出抗告狀，並應
繳納抗告費新台幣1,000元整。
中　　華　　民　　國　　110 　年　　8 　　月　　1 　　日
                                書記官　郭倢妮